最高法院民事裁定　　　　　　　　　　111年度台抗字第112號
再 抗告 人　張劉秋香
訴訟代理人　許英傑律師
　　　　　　張瑋玲律師
上列再抗告人因與相對人林禮忠等間請求塗銷所有權移轉登記等
事件，聲請停止訴訟，對於中華民國110 年11月30日臺灣高等法
院臺中分院裁定（110年度抗字第428號），提起再抗告，本院裁
定如下：
    主  文
再抗告駁回。
再抗告訴訟費用由再抗告人負擔。
    理  由
一、按民事訴訟法第182條第1項規定所謂訴訟全部或一部之裁判
    ，以他訴訟之法律關係是否成立為據者，係指他訴訟之法律
    關係是否成立，為本件訴訟先決問題者而言。又土地法第10
    4條第1項規定，租用基地建築房屋之承租人，於出租人之基
    地出賣時，有依同樣條件優先購買之權。上開規定之優先購
    買權，其權利之有無，應依行使權利時之狀態認定之。倘承
    租人行使優先購買權時，本於租地建屋契約而在土地上建有
    房屋者，其行使先買權始屬合法。
二、本件再抗告人主張其為坐落臺中市○○區○○段○000 地號
    土地（下稱系爭土地）上，門牌號碼臺中市○○區○○○街
    00號未辦保存登記建物（下稱系爭建物）之事實上處分權人
    ，前經法院判決確認就系爭土地有不定期租賃關係，詎相對
    人林玟惠於民國102 年12月28日將其所有系爭土地應有部分
    1/4 出售予相對人林禮忠，未通知再抗告人。再抗告人乃向
    臺灣臺中地方法院（下稱臺中地院）提起訴訟，請求確認其
    就系爭土地應有部分1/4 有優先承買權、塗銷相對人間之土
    地所有權移轉登記，回復登記為林玟惠所有，並請求林玟惠
    與其訂定買賣契約（下稱本訴）。林禮忠及系爭土地其他共
    有人，前以系爭建物已不堪使用為由，對再抗告人及系爭建
    物其他共有人，提起拆屋還地訴訟（案列臺中地院109 年度
    重訴字第563 號，下稱另案）。原法院乃裁定於另案訴訟終
    結確定前，停止本訴訴訟程序。再抗告人不服，提起抗告。
    原法院以：基地承租人之優先承買權，應以有基地租賃為前
    提。林禮忠及其他共有人先於109年9月21日提起另案訴訟，
    並以起訴狀繕本送達作為終止上開不定期租賃關係之意思表
    示，是另案訴訟之不定期租賃關係是否存在，為本訴再抗告
    人得否行使優先承買權之先決問題，自有停止訴訟程序之必
    要。因而維持臺中地院所為准許停止訴訟程序之裁定，駁回
    再抗告人之抗告，於法洵無違誤。再抗告意旨，指摘原裁定
    適用法規顯有錯誤，聲明廢棄，非有理由。
據上論結，本件再抗告為無理由。依民事訴訟法第495條之1第 2
項、第481條、第449條第1項、第95條、第78條，裁定如主文。
中    華    民    國   111    年    2     月    24    日
                      最高法院民事第五庭
                          審判長法官  袁  靜  文  
                                法官  林  金  吾  
                                法官  石  有  為  
                                法官  許  秀  芬
                                法官  陳  靜  芬
本件正本證明與原本無異
                                      書  記  官
中    華    民    國   111    年    3     月    15    日